【裁判字號】    99,交抗,1526
【裁判日期】    990716
【裁判案由】    違反道路交通管理處罰條例
【裁判全文】
臺灣高等法院交通事件裁定            99年度交抗字第1526號
    抗  告  人
    即受處分人  甲○○
上列抗告人因違反道路交通管理處罰條例案件，不服臺灣板橋地
方法院，中華民國99年6 月11日裁定（98年度交聲字第3327號）
，提起抗告，裁定如下：
    主      文
抗告駁回。
    理      由
一、抗告人即受處分人甲○○駕駛HZ-4936號牌自用小客車，於
    民國98年7 月27日下午9 時54分許，在臺北縣新店市○○路
    ○○路口，因駕車行經有燈光管制交岔路口違規闖紅燈」，
    遭臺北縣政府警察局新店分局江陵派出所員警舉發。經原處
    分機關依道路交通管理處罰條例第56條第1 項第1 款、第63
    條第1 項規定，裁處抗告人罰鍰新台幣（下同）2700元，並
    記違規點數3 點。
二、抗告人於原審聲明異議略以，抗告人於98年7月27日下午9時
    51分30秒至52分間，駕駛HZ-4936號牌自小客車行經新店市
    ○○路與寶中路口時，該路口架設的2個紅綠燈燈號均為綠
    燈，直到整輛車通過寶中路口之後，尚未到達中興路與寶強
    路口，架設在中興路與寶強路口右方前端紅綠燈才轉為第1
    段紅燈燈號，此時中興路上直行方向車輛仍可向北新路方向
    左轉。抗告人車行通過上述路口的時間為98年7 月27日下午
    9 時51分30秒至52分間，確非罰單（指舉發通知單）所載98
    年9 月27日下午9 時54分。抗告人曾當場向開單員警聲明舉
    發的違規事實有誤且罰單記載違規時間與實際事實不符，但
    未被採納。抗告人拒簽收該罰單，請調查證據以釐清事實等
    語。
三、原裁定已詳述證人即舉發員警施銘嘉、袁湘麒的證述如何可
    採，以及抗告人否認闖越紅燈的辯解並無可取的理由。認定
    抗告人違規的事實明確，原處分機關所為裁罰合於前述規定
    ，並無違誤而駁回聲明異議。
四、抗告意旨略以，證人即舉發員警施銘嘉、袁湘麒的證述矛盾
    ，前後不一。於寶中路口絕無可能看見位於中興路上，成90
    度角、且燈號周圍被10餘公分鐵片燈罩遮住的紅綠燈。原審
    逕以「因拍攝角度有所不同，所拍攝視野即有所不同」、「
    同方向其他車輛均停止就須停止」等主觀或法規所未規定的
    要件認定抗告人違規，顯有違誤等語。
五、經審查，認定抗告無理由：
（一）證據資料不以直接證據為限，間接證據也包含在內。採用
      間接證據時，其所成立的證據，在直接關係上足以證明他
      項事實，而由此他項事實，本於事理作用足以證明待證事
      實，即為合法。
      拍攝照片可因拍攝角度不同，所拍攝視野即有所不同，本
      屬事理當然。抗告人雖提出自行拍攝的路口照片，也不影
      響此論理法則的認定。
      況且，依抗告人於原審提出的路口照片顯示，抗告人爭執
      的該路口紅綠燈號誌（編號3 ），即使於抗告人拍攝的白
      晝時段，仍可清楚辨別編號3 燈號的紅、綠亮光（原審54
      、55頁，異四、異八照片）；而本案舉發時段於夜間9時
      50分許，燈號亮光對比於漆黑深夜，更易為用路人分辨。
      證人施銘嘉證稱看見編號3 的號誌為紅燈等語，可以採信
      。
（二）於有號誌管制的路口，遇紅燈時應停止不能闖越，屬於一
      般人均知悉的常識。於所有車輛均靜止於停等線前的情況
      下，足以認定該路口號誌為紅燈的事實。
      證人袁湘麒證述：「所有車停在中興路往寶強路方向的車
      道，還沒有經過寶中路路口前的停止線。只有上述（抗告
      人）的自小客車直行左轉寶強路。我們那時在寶中路上，
      看到上述自小客車直行。」等語，因而認定抗告人闖越紅
      燈的違規事實，並不違背證據法則。
（三）新店市○○路、寶強路口未設有監視器；而中興路、寶中
      路口雖設有監視器，但該監視器攝錄保存功能僅14天即覆
      蓋重新攝錄，已逾存檔期間，無法調閱等情，有臺北縣政
      府警察局新店分局98年10月7 日北縣警店交裁字第098005
      2018號函可憑。
      交通違規事件行為態樣甚多，又多有瞬間即逝的行為，無
      法於所有交通違規同時，全部得以即時利用科學儀器取得
      證據資料；況且員警執行交通勤務，依法並未要求必須以
      錄影或照相存證，且證人既已到庭具結證述如上，則抗告
      人自難以員警未提出科學儀器性證據，據為免責事由。
（四）既無證據足以證明如抗告人所辯：抗告人是於98年7 月27
      日下午9 時51分30秒至52分間，駕車行經上述違規地點，
      即無調取該路段5 個紅綠燈號誌紀錄的必要。
（五）其餘抗告意旨所載，不足以否認原審關於抗告人違規闖紅
      燈的事實認定，不再一一論述。
六、抗告意旨仍執陳詞，指稱原裁定不當，無理由，應予駁回。
    依道路交通案件處理辦法第26條，刑事訴訟法第412 條，裁
    定如主文。
中    華    民    國    99    年    7     月    16    日
                  刑事第六庭審判長法  官  郭豫珍
                                  法  官  劉嶽承
                                  法  官  吳淑惠
以上正本證明與原本無異。
不得再抗告。
                                  書記官  胡勤義
中    華    民    國    99    年    7     月    16    日

司法院資訊處製作；財團法人民間司法改革基金會備份。
